臺灣臺北地方法院刑事裁定　　　　　　　　　　　　九十二年度聲判字第二０六號
　　聲　請　人
　　即　告訴人　丙○○
　　代　理　人　余鑑昌律師
　　被　　　告　甲　○
　　　　　　　　乙○○
右列聲請人即告訴人因被告等背信等案件，不服臺灣高等法院襝察署中華民國九十二
年九月二十三日九十二年度上聲議字第三九四六號駁回聲請再議之處分（原不起訴處
分案號：臺灣臺北地方法院檢察署九十二年度偵字第一六一五二號），聲請交付審判
，本院裁定如左：
    主      文
聲請駁回。
    理      由
一、按告訴人不服上級法院檢察署檢察長或檢察總長認再議為無理由而駁回之處分者
    ，得於接受處分書後十日內委任律師提出理由狀，向該管第一審法院聲請交付審
    判；法院認交付審判之聲請不合法或無理由者，應駁回之，刑事訴訟法第二百五
    十八條之一、第二百五十八條之三第二項前段分別定有明文。
二、本件聲請人即告訴人丙○○前以被告甲○、乙○○涉犯背信、侵占等罪嫌，向臺
    灣臺北地方法院檢察署提起告訴，經該署檢察官偵查結果，認被告等犯罪嫌疑不
    足，於民國九十二年八月八日以九十二年度偵字第一六一五二號為不起訴處分。
    聲請人就該不起訴處分，聲請再議，經臺灣高等法院檢察署檢察長審核後認再議
    為無理由，而於九十二年九月二十三日以九十二年度上聲議字第三九四六號處分
    駁回再議之聲請。
三、聲請交付審判意旨略以：聲請人如非系爭土地共有人，聲請人無須保留五十七年
    八月十七日土地價款之收據，依該收據明載「福利社建屋土地價款捌萬元」，爾
    後該土地都市計畫使用分區屬農業區只能興建自用農舍，不能興建眷舍後，部分
    土地由警務處福利社梁效鵬處理出售，聲請人與曹極共有之土地保留未售出，故
    歷年之地價稅均由聲請人繳納，由此可證若聲請人倘非共有人，何以保留完整之
    歷年資料及逐年繳納地價稅，被告甲○在無授權下對並非共有人之聲請人交付四
    十萬元，足證聲請人確係共有人無疑，而系爭土地登記所有權人為曹極，若授權
    書並未明訂由曹馨予代收，則被告豈能擅斷交付第三人。另九十二年六月十日曹
    極之妻曹王禮林傳真信函，是否係曹王禮林傳真並未究明，如何判斷確為曹極之
    妻「曹王禮林」傳真？該函如確為曹王禮林傳真函，然系爭土地所有權人亦非曹
    王禮林，則曹王禮林傳真述明聲請人並無與曹極合購地之情，其所憑為何？被告
    乙○○部分，並非本件土地滋生買賣糾紛後，始居間協調，而係買賣之初即在其
    統一法律事務所辦理，此可傳證系爭土地之買受人訊明即可瞭然，原不起訴及駁
    回再議之處分於法有違，為此聲請交付審判等語。
四、按犯罪事實應依證據認定之，無證據不得認定犯罪事實，刑事訴訟法第一百五十
    四條第二項定有明文。次按認定犯罪事實所憑之證據，雖不以直接證據為限，間
    接證據亦包括在內；然而無論直接或間接證據，其為訴訟上之證明，須於通常一
    般之人均不致有所懷疑，而得確信其為真實之程度者，始得據為有罪之認定，倘
    其證明尚未達到此一程度，而有合理之懷疑存在時，即應為有利於被告之認定，
    更不必有何有利之證據（最高法院三十年上字第八一六號判例、七十六年台上字
    第四九八六號判例參照）。另按刑法上之侵占罪，須以行為人意圖為自己或第三
    人不法之所有，而將自己所持有之他人之物，變異其持有之狀態為所有而侵吞入
    己，始足當之。
五、聲請人指稱被告二人涉有侵占、背信犯行，無非係以被告二人受託處理聲請人與
    案外人曹極所共有位於臺北縣新莊市○○○○段五七之五三地號土地之買賣事宜
    ，該土地以新臺幣（下同）二百九十萬元完成交易後，本應交付聲請人一百四十
    五萬元之半數價款，惟僅交付四十萬元，經聲請人多次催討餘款，被告二人竟藉
    故拖延、避不見面，亦不交還買賣款項，足見被告二人收受買賣款項後，共同將
    之侵占入己云云，為其主要論據。惟查：
  (一)本件坐落臺北縣新莊市○○段營盤口小段五七之五三、五七之三八地號之二筆土
    地（嗣其標示變更為同市○○段二七○、二八四地號）所有權人原為案外人曹極
    ，嗣於九十一年三月間，曹極授權委託被告甲○將之以二百九十萬元之價格出售
    予案外人李進勇等情，有被告甲○所提出之土地所有權狀影本、授權書、房地產
    買賣契約書影本在卷可稽，聲請人對於曹極將前揭土地以上開價格出售予李進勇
    等情，亦不否認。依前開土地所有權狀及買賣契約書之記載，本件土地之所有人
    登記為曹極一人，買賣契約書出賣人亦載明為曹極一人，聲請人並非該買賣契約
    之當事人，則被告甲○基於曹極代理人之身分，將買賣所得價款如何處置，或有
    無將該價款交付曹極，均屬被告甲○如何履行其與案外人曹極間委任契約之問題
    ；聲請人既非該買賣契約之當事人，亦非得對該買賣價款主張權利之人，自無如
    其所指買賣價款遭被告等侵占之問題，況被告甲○就前揭二百九十萬元買賣價款
    ，除支付其中四十萬元予聲請人外，餘款於扣除被告甲○代墊之增值稅、曹極之
    孫曹峻在臺灣之生活費等費用後，已悉數匯款交付曹極之女曹馨予等情，除據被
    告甲○供明在卷外，並有第一商業銀行賣匯水單附卷可參，益見被告甲○並無侵
    占買賣款項之事實。
  (二)又聲請人於九十二年八月四日偵查庭經檢察官訊問時，自承並無委託被告二人，
    亦沒有權利委託等語，有該日訊問筆錄在卷可稽，告訴人既未委託被告二人為其
    處理事務，即與背信罪之構成要件不符，尚難遽以背信罪相繩。聲請交付審判意
    旨雖以聲請人年近八十，聽力欠佳，將檢察官之問題誤聽為有無委託被告二人代
    收委託款項，故答稱「沒有」云云，惟被告甲○僅受案外人曹極之委託處理土地
    買賣事宜，其與聲請人間並無任何關連等情，業據被告甲○供明在卷，被告乙○
    ○亦陳稱本件買賣土地過程伊均不知情，亦未參與，係甲○與聲請人發生糾紛，
    伊才介入協調等語。是被告二人既未受聲請人委託處理買賣價款事宜，自無故意
    違背聲請人利益之背信犯行可言。聲請人雖主張：伊係警務人員退休，於五十七
    年間臺灣省政府警務處將公家房擴建舍事宜委託處內合作社辦理，伊受長官曹極
    之邀，乃集資八萬元交付曹極購買本件土地，嗣因該土地受限於農地登記之法令
    限制而無法興建房屋，閒置至今，該土地持分二分之一實為伊所有，伊並替曹極
    繳交七十一年至八十二年之地價稅，若伊非土地所有人，被告甲○何須交付伊四
    十萬元等語，固據聲請人提出曹極之收據、臺北縣新莊市公所函文、登記名冊、
    鄭文祺通知函、梁效鵬通知函、印鑑證明及
    為憑。惟本件土地買賣完成後，因聲請人一再主張與曹極共有該地，故被告甲○
    始支付四十萬元予聲請人等情，業據被告甲○陳明在卷，且本件土地原登記為曹
    極所有，聲請人並非土地登記上之所有權人一節，已詳述如前，曹極之妻曹王禮
    林復曾於九十二年六月十日自美國傳真信函予被告甲○，說明聲請人並無與曹極
    合夥購地，土地為曹極個人所有等語，有該信函影本在卷可證，故聲請人是否為
    本件土地之共有人，有無應有部分二分之一之所有權能，即非無疑，尚不得以被
    告甲○曾交付四十萬元為由，遽而推論聲請人就本件土地有何權利。縱聲請人確
    曾出資交付予曹極，惟其得否就系爭土地主張權利，亦應由聲請人循民事或其他
    法律程序向曹極請求或主張，被告二人既未受聲請人委託處理買賣事務，被告甲
    ○復已將買賣款項交付曹極，自無背信或侵占之犯行。
六、綜上所述，本件並無積極證據足認被告等確有聲請意旨所指背信或侵占犯行，是
    臺灣臺北地方法院檢察署檢察官以被告等犯罪嫌疑不足而為不起訴處分，經臺灣
    高等法院檢察署參酌卷內證據資料之結果，而為駁回再議之處分，自屬允當，聲
    請意旨徒以前詞指摘駁回再議之處分不當，聲請交付審判，為無理由，應予駁回
    。
七、依刑事訴訟法第二百五十八條之三第二項前段，裁定如主文。
中　　　華　　　民　　　國　　九十三　　年　　　五　　　月　　三十一　　日
                                      臺灣臺北地方法院刑事第十一庭
                                          審判長法　官  劉方慈
                                                法  官  朱夢蘋
                                                法  官  林庚棟
右正本證明與原本無異。
不得抗告。
                                                書記官  殷玉芬
中　　　華　　　民　　　國　　九十三　　年　　　六　　　月　　　　二    日
